【裁判字號】    99,重上更(二),65
【裁判日期】    990713
【裁判案由】    妨害性自主等
【裁判全文】
臺灣高等法院高雄分院刑事判決    99年度重上更(二)字第65號
上  訴  人
即  被  告  乙○○
選任辯護人  張清雄律師
上列上訴人因妨害性自主等案件，不服臺灣高雄地方法院95年度
訴字第49號中華民國95年7 月31日第一審判決（起訴案號：臺灣
高雄地方法院檢察署94年度偵字第9206號），提起上訴，判決後
，經最高法院第2 次發回更審，本院判決如下：
    主  文
原判決撤銷。                    
乙○○犯侵入住宅強制性交罪，處有期徒刑柒年陸月。
    事  實
一、乙○○與Ａ女（警卷代號：00000000，已成年，姓名等身分
    資料詳卷）曾為男女朋友關係，2 人於民國92年12月間分手
    後，仍保持聯絡並曾相約出遊，惟因Ａ女拒絕再接受乙○○
    之追求，乙○○乃懷恨在心，竟基於侵入住宅強制性交之犯
    意，於94年4 月28日晚間11時許，前往不知情之友人蘇揚竣
    位於高雄縣鳳山市某址大樓5 樓住處（住址詳卷，與Ａ女住
    處係屬同一社區大廈內之不同棟大樓）過夜，迄於翌日（即
    94年4 月29日）上午6 時許，乙○○向蘇揚竣佯稱欲出門上
    班，由蘇揚竣持大樓感應磁卡開啟電梯後，乙○○即自行搭
    乘電梯前往1 樓，見Ａ女住處大樓大門未關，乃趁隙侵入該
    棟大樓樓梯間，且因無感應磁卡而無法開啟電梯，乃步行上
    樓至Ａ女位於某樓之住處門外，並藏匿於附近之樓梯間內。
    至當日（29日）上午8 時許，Ａ女開門欲外出上班之際，乙
    ○○竟未經許可侵入Ａ女住處屋內，先將Ａ女推倒在沙發旁
    後，再將Ａ女拖入房間，旋以手毆打Ａ女之頭部及身體多處
    ，致Ａ女受有額頭及左眼角瘀傷、脖子及左肩瘀青、前胸瘀
    青、後背瘀青、左大腿撕裂傷等傷害，復強行撕扯Ａ女身上
    之衣褲，Ａ女雖極力反抗，並咬傷乙○○之下嘴唇，惟仍無
    法掙脫，乙○○即以此強暴手段，違背Ａ女之意願，以其陰
    莖插入Ａ女之陰道，並射精於Ａ女之陰毛上而強制性交得逞
    。之後，乙○○見屋內陽台尚有一全新馬桶未安裝，復趁Ａ
    女尚無力起身之際，拆除浴室內原有之馬桶，欲製造其係應
    邀修理馬桶之假象，以資藉詞掩飾其侵入住宅之犯行。而Ａ
    女為求脫身，不斷向乙○○哀求讓其外出就醫，並應允不會
    報警後，乙○○始先行離去，Ａ女見乙○○離去後，隨即通
    知其住處大樓之管理員報警。乙○○自Ａ女住處離去後，先
    以電話聯絡蘇揚竣後，先至蘇揚竣家中取回其錢包及鑰匙，
    見有員警到場，並藏匿於蘇揚竣家中，迄同日（29日）晚間
    ，始自一樓走道外翻牆離開，嗣於94年4 月30日晚間8 時13
    分許，為警在高雄市新興區○○○街19號拘提到案，並循線
    查知上情。
二、案經Ａ女訴由高雄縣政府警察局鳳山分局報告臺灣高雄地方
    法院檢察署檢察官偵查起訴。
    理  由
一、證據能力：
(一)、按偵查係採糾問原則，由檢察官主導，重在合目的性之追求
    ，而「詰問」乃偵查程序之一部，除預料證人、鑑定人於審
    判時不能訊問之情形外，檢察官可視實際情況，決定是否命
    被告在場，讓被告得親自詰問證人、鑑定人，此為刑事訴訟
    法第248 條所明定，故同法第159 條之1 第2 項所指得為證
    據之被告以外之人於偵查中向檢察官所為之陳述，其證據能
    力不因偵訊證人、鑑定人當時被告不在場，未親自詰問證人
    、鑑定人而受影響，僅屬未經完足調查之證據，非謂無證據
    能力（最高法院98年度台上字第1053號判決要旨足參）。證
    人欒震宇於檢察官偵查中所為之陳述，已依法具結，並未曾
    提及檢察官在偵查時有不法取供之情形，且非與告訴人即證
    人Ａ女同庭作證，並無其他證據足以證明證人上開陳述有顯
    不可信之情況，依同法第159 條之1 第2 項規定，自得為證
    據。
(二)、按性侵害犯罪防治法第10條第1 、3 項「醫院、診所對於被
    害人，不得無故拒絕診療及開立驗傷診斷書」、「第一項驗
    傷診斷書之格式，由中央衛生主管機關會商有關機關定之」
    之規定，依同法第11條等相關規定，係為防治性侵害犯罪及
    保護被害人權益，對於被害人驗傷及取證所為之特別規定，
    依此項規定所製作之驗傷診斷書，應屬刑事訴訟法第159 條
    第1 項「法律有規定」之傳聞證據之例外（最高法院95年度
    台上字第5026號判決要旨足參）。卷附之財團法人長庚紀念
    醫院高雄分院受理疑似性侵害事件驗傷診斷書，依據上開說
    明，為刑事訴訟法第159 條第1 項規定之例外情形，應有證
    據能力。
(三)、按鑑定人由審判長、受命法官或檢察官就下列之人選任1 人
    或數人充之：就鑑定事項有特別知識經驗者。經政府機關委
    任有鑑定職務者；鑑定之經過及其結果，應命鑑定人以言詞
    或書面報告；法院或檢察官得囑託醫院、學校或其他相當之
    機關、團體為鑑定，或審查他人之鑑定，並準用第203 條至
    第206 條之1 規定，刑事訴訟法第198 條、第206 條第1 項
    、第208 條第1 項分別定有明文。
 1、卷附內政部警政署刑事警察局94年5 月26日刑紋字第094007
    7294號鑑驗書、同局94年7 月1 日刑醫字第0940075448號鑑
    驗書鑑驗書，雖係被告以外之人於審判外之書面陳述，然內
    政部警政署刑事警察局係臺灣高等法院檢察署關於「指紋」
    、「DNA 」之概括選任鑑定機關，此有臺灣高等法院檢察署
    92年9 月9 日檢文允字第0921001203號函附之「臺灣高等法
    院檢察署檢察長概括選任鑑定機關表列」足參，則上開槍彈
    鑑定書，為刑事訴訟法第159 條第1 項規定之例外情形，應
    有證據能力。
 2、卷附財團法人長庚紀念醫院高雄分院95年4 月17日（95）長
    庚院高字第530324號函附精神鑑定報告書，係原審委請鑑定
    ，依據上開規定，為刑事訴訟法第159 條第1 項規定之例外
    情形，應有證據能力。
(四)、按除顯有不可信之情況外，從事業務之人於業務上或通常業
    務過程所須製作之紀錄文書、證明文書，亦得為證據，刑事
    訴訟法第159 條之4 第2 款定有明文，此係因從事業務之人
    在業務上或通常業務過程製作之上開文書，因係於通常業務
    上不間斷而規律之記載，一般均經相關人員核對，記錄時亦
    無預見日後將作為證據之偽造動機，其虛偽之可能性較小，
    且如讓製作者以口頭方式在法庭上再重述過去之事實或數據
    ，實際上有其困難，具有一定程度之不可代替性，是除非有
    顯不可信之情況外，上開業務文書應具有證據能力。卷附之
    合歡汽車旅館旅客登記簿影本、被告行動電話通聯紀錄、財
    團法人長庚紀念醫院高雄分院之Ａ女病歷資料，阮綜合醫院
    之被告病歷，分屬各該旅館、電信公司及醫院於例行性之業
    務過程中所為之紀錄文書，無預見日後可能會被提供作為證
    據之偽造動機，依上開規定具有證據能力，得為證據。
(五)、按除刑事訴訟法第159 條之4 第1 、2 款之情形外，其他於
    可信之特別情況下所製作之文書亦得為證據；刑事訴訟法第
    159 條之4 第3 款定有明文。卷附之財團法人長庚紀念醫院
    高雄分院97年4 月7 日(97)長庚院高字第730739號函，係該
    醫院根據Ａ女之病歷資料所為進一步之闡釋，其可信度甚高
    ，屬於可信之持別情況下製作之文書，客觀上無偽造之動機
    ，依上開規定，應具有證據能力。
(六)、後述引用之其他卷附書證，而屬於書面之傳聞證據部分，因
    檢察官、被告、辯護人於本院審理調查上開書證予以提示並
    告以要旨時，由檢察官、被告、辯護人表示意見，當事人、
    辯護人已知此等書證乃傳聞證據，而就此證據能力均表示無
    意見，亦未聲明異議，即視為同意作為證據，且本院審酌該
    書證作成時之客觀情狀，並無證據證明此等書證有何遭變造
    或偽造情事，認為以之作為本件論証之證據，均與待證事實
    具有關聯性，作為本案之證據亦屬適當，依刑事訴訟法第15
    9 條之5 第1 項規定，均認得為證據。
二、訊據上訴人即被告乙○○固坦承有於上開時間，進入告訴人
    Ａ女住處，之後並有動手毆打告訴人等情，惟否認上開侵入
    住宅強制性交犯行，辯稱：伊與告訴人是男女朋友關係，伊
    2 人曾於本件事發前一週偕同出遊，事發當天是告訴人約伊
    至她住處修理馬桶及水管，伊於拆除馬桶過程中，經告訴人
    不斷以身體碰觸後，2 人於兩情相悅下才有愛撫動作，伊於
    親吻Ａ女胸部、下體後，伊在插入前就射精在Ａ女陰道外，
    伊之性器並未進入Ａ女陰道內；又2 人之後因金錢問題起口
    角，才發生2 人互毆情況，使告訴人及伊均受傷，並非伊對
    Ａ女違反其意願而為強制性交所造成Ａ女受傷云云。經查：
(一)、被告乙○○於上開時間，趁Ａ女開門欲外出上班之際，未經
    許可，自樓梯間衝入Ａ女之住處，將Ａ女推倒在沙發旁，隨
    之再將Ａ女強行拖入房間內，並毆打Ａ女之頭、臉及身體等
    部位，且將Ａ女身上之衣褲扯開後，違反Ａ女之意願而強制
    性交得逞，及Ａ女於遭被告性侵害之過程中，曾咬傷被告嘴
    唇等情，業據證人即告訴人Ａ女於原審證述綦詳（見原審卷
    第89甲98 頁）。Ａ女復於本院上訴審證稱：「案發之日穿著
    黑色上衣、紫色裙子，紫色內褲，被告將我的頭髮拉進去，
    用手打我，當時已經很暈眩了，然後扯開我的衣服，被告未
    經允許私闖我家，將我的衣服脫光。案發前未曾與被告至台
    東甘志聰家中過夜，與被告僅屬朋友。我有請欒震宇修理馬
    桶，我與被告無金錢上的往來」等語（見本院上訴卷第75甲7
    8 頁）。而Ａ女當天確受有額頭及左眼角瘀傷、脖子及左肩
    瘀青、前胸瘀青、後背瘀青、左大腿撕裂傷等傷害，有財團
    法人長庚紀念醫院高雄分院受理疑似性侵害事件驗傷診斷書
    （附於警卷第29頁密封袋內）、上開醫院97年4 月7 日(97)
      長庚院高字第730739號函及所附Ａ女急診病歷暨傷勢照片
    （見本院更一卷第81甲85 頁）可憑。又告訴人當天驗傷時所
    採集之陰道周圍擦拭棉棒，經送請內政部刑事警察局鑑驗結
    果，該棉棒精子細胞層DNA 與被告DNA甲STR 型別相同，該型
    別在臺灣地區中國人分布機率預估為9.13乘以10的負19次方
    ，亦有該局94年7 月1 日刑醫字第0940075448號鑑驗書附卷
    足憑（見偵卷第63頁）；而當天於告訴人住處所採得之指紋
    ，經送內政部警政署刑事警察局比對結果，與檔存被告指紋
    卡之左食指指紋相符，亦有該局94年5 月26日刑紋字第0940
    077294號鑑驗書可證（見偵卷第48、49頁）。另被告於94年
    4 月30日為警拘提到案時，除下嘴唇上有明顯之出血及瘀腫
    情形外，其左臉頰、右手臂及左胸及右腿等部位，亦均有多
    處明顯之傷痕，此有被告到案時所攝相片可證（見警卷第18
    甲20 頁）。是告訴人Ａ女指稱遭被告以毆打之強暴方式，違
    反其意願而為強制性交，而其於遭強制性交之過程中曾試圖
    反抗，並咬傷被告嘴唇等節，應屬實在。
(二)、事發當日即94年4 月29日上午9 時50分許，五甲派出所員警
    鄭自志、傅恆貴經勤務中心通報發生性侵害案件後，即前往
    告訴人所住之大樓，並會同該大樓之主任管理員持感應磁卡
    搭乘電梯上樓，進入告訴人之住處時，發現告訴人在屋內哀
    嚎痛哭，涕流不止，告訴人並陳稱當天係於開門上班之際，
    遭被告侵入屋內毆打及性侵害，當時屋內陳設凌亂，床上有
    1 件捲在一起的內褲及1 件黑色襯衫，現場房間門前置有1
    全新馬桶尚未安裝，另廁所內之馬桶則已被拆除，嗣經通知
    女警、社工及分局刑事組人員到場協助處理，並由女警陪同
    告訴人前往驗傷等情，業據證人鄭自志、傅恆貴於原審證述
    明確（見原審卷第99甲104頁），又證人即警員傅恆貴於本院
    上訴審復結證稱：「94年4 月29日處理本案之前，即曾處理
    過多件有關性侵害的案件，本件當時我是巡邏警網，獲報後
    第一個到現場，被害人Ａ女在地上哀嚎，說被強暴，現場凌
    亂，房間床上外衣扣子脫落，一件內褲呈捲起狀，衛浴設備
    有被拆除整修的情形，Ａ女表示先前曾請被告來修理衛浴設
    備，但不是案發當天，Ａ女說當天不知道被告為何會躲在門
    外，打開門後，遭被告強行推入等語（見本院上訴卷第68甲7
    0 頁），則依告訴人床上衣物及屋內擺設凌亂之情形，堪認
    告訴人與被告當日在屋內確曾發生嚴重之肢體衝突，而告訴
    人於本件事發後哀嚎痛哭之激烈舉動，與一般女子遭受性侵
    害之重大創傷後之情緒反應，亦相符合。
(三)、被告乙○○辯稱：我是受告訴人委託代為修繕屋內之馬桶及
    水管，並相約於94年4 月29日上午前往告訴人家中，我依約
    抵達後按電鈴，由告訴人親自開門讓被告進入屋內云云。惟
    證人即告訴人Ａ女於原審證稱：「當天我並不知道被告為何
    至我住處，被告是躲在樓梯間，而且沒有經過管理室，我並
    未與被告相約，亦未同意被告進入屋內」等語明確（見原審
    卷第89 甲 90 頁），又證人欒震宇於偵查中亦具結證稱：「
    告訴人於94年3 、4 月間，曾以3,000 元之代價，委託我修
    繕廁所，我共分4 次前往告訴人家中施工，第1 次只完成廁
    所天花板的部分，第2 次因為告訴人原有馬桶漏水，故有買
    新馬桶及材料放在告訴人家中，第3 次去探勘，經過我檢查
    及評估馬桶漏水情形並不嚴重，故並未將告訴人之舊馬桶拆
    除，第4次 之工作內容係將水泥、土塊及灰塵沖洗乾淨，並
    檢查完工之情形」等語在卷（見偵卷第56甲58 頁），至於證
    人欒震宇所證關於「有無拆除舊馬桶」及「其與Ａ女間會討
    論女孩子方面之感情問題」等情，均無礙於告訴人確以3,00
    0 元代價委請欒震宇為其整修浴室、馬桶之事實，被告辯護
    意旨以此臆測推論證人欒震宇上開證詞有所偏頗而有不可信
    之情況（見本院更二卷第100 頁正、反面），自非可採。是
    告訴人既已花錢請人維修馬桶，又何須多此一舉而另行委託
    被告修理。雖證人即警員傅恆貴於本院上訴審曾證稱：「Ａ
    女表示先前曾請被告來修理衛浴設備」等語，但其亦陳明Ａ
    女亦稱「不是案發當天」，故被告所辯「案發當天係受Ａ女
    之邀前往其住處修繕廁所馬桶」，已有可疑。又被告就其與
    告訴人相約之情形，先於警詢供稱：「我於94年4 月28日下
    午5 、6 時許與告訴人相約翌日（94年4 月29日）早上8 時
    30 分 前至告訴人住處，我於當日（94年4 月28日）晚間11
    時30分許至友人蘇揚竣家中過夜，當晚告訴人打電話要我隔
    天至告訴人住處」云云（見警卷第3 、6 頁）；嗣於偵查中
    則稱：「告訴人係於94年4 月27日下午打電話至我00000000
    00號行動電話相約，案發前一天因為到朋友家喝酒，聯絡不
    到告訴人，所以未到告訴人家住」云云（見偵卷第19、21頁
    ），而至原審改稱：「我於94年4 月28日打電話問告訴人要
    不要修廁所及廚房，告訴人有接電話，但隔天我抵達告訴人
    住處時，告訴人事先並不知情」云云（見原審卷182甲183 頁
    ），是被告就其係何時與告訴人相約、係告訴人主動撥打電
    話請其幫忙或其自行聯絡、即事發當天告訴人是否知道其會
    出現等情，前後所述均不相符，實難採信。另被告於案發前
    一日(94 年4 月28日）晚間11、12時許，前往友人蘇揚竣之
    住處過夜，翌日上午6 時許即向蘇揚竣稱要出門上班，由蘇
    揚竣持感應磁卡為被告開啟電梯後，被告即自行離去，被告
    當天未曾提及要找告訴人等情，業經證人蘇揚竣於原審證述
    無誤（見原審卷第167 、172 頁）。而被告於原審亦自承：
    「事發當日我自蘇揚竣住處5 樓到1 樓後，因為告訴人所住
    大樓的1 樓大門未關，乃直接進入，但因無感應磁卡，無法
    搭乘電梯，乃從1 樓走樓梯上樓，管理員在外面並未目睹，
    當時告訴人並不知道被告要至告訴人住處」等語明確（見原
    審卷第183 頁）。設若被告確與告訴人相約，實無隱瞞友人
    蘇揚竣之必要，並應於離開蘇揚竣住處後，立即與告訴人聯
    繫，由告訴人親自下樓，或透過1 樓管理員開啟電梯，讓被
    告搭乘上樓，豈有見1 樓大門未關之際，即潛入該棟大樓之
    樓梯間並徒步上樓，徒增遭人誤認為竊賊或不法份子之風險
    ，被告所辯顯然有悖常理。是被告確係未經告訴人之同意而
    侵入告訴人住處之事實，堪以認定。又本件案發後，警方並
    未查扣案發現場一樓門口之監視錄影光碟，該大樓之大廳監
    視錄影畫面僅保存7 日即消磁，而案發地點D 棟一樓並無獨
    立裝設監視錄影鏡頭等情，有高雄縣政府警察局鳳山分局97
    年5 月14日高縣鳳警偵字第0970009915號函附卷可稽（見本
    院更一卷第150甲151 頁），則被告所辯「Ａ女用磁卡刷卡讓
    我進去樓梯間，過一會兒Ａ女回來，我按電鈴，Ａ女開門讓
    我進去」云云，已乏佐證，尚難為有利於被告之認定。再被
    告所提出之工作職業等證明（修理馬桶水電等，見原審卷第
    200甲204 頁），及於本院上訴審中，證人張忠義證稱：「被
    告曾到我家修理馬桶，因為他從事衛浴水電工作，更換新的
    馬桶」（見本院上訴卷第78頁），及證人林正川證稱：「認
    識被告及告訴人，在94年4 月份，被告對我說他的女友的廚
    房壞掉，所以要我到現場看看廚房要整修，並且做鞋櫃，被
    告確實有對我說告訴人是被告的女友，大約有3 、4 年的時
    間」（見本院上訴卷第70甲71 頁），均僅足以證明被告非無
    修繕衛浴設備之能力，或被告曾為Ａ女修繕衛浴設備等情，
    但不能以此推定被告即無本件犯行。
(四)、被告乙○○就其與告訴人身上之傷勢如何而來，其於警詢時
    先稱：「告訴人臉部及腰部係2 人於搬馬桶時，在陽台撞傷
    的，其餘傷勢不知道從何而來，而我自己左臉頰、腳部、左
    手及右手亦均係在搬馬桶時受傷，胸部是自己抓傷的，下嘴
    唇是與告訴人接吻時遭告訴人咬傷，右手臂是與告訴人親熱
    時遭告訴人以指甲抓傷」（見警卷第4 、5 頁），於偵查中
    則稱：「我在94年4 月26日時便已發現告訴人身上的傷勢，
    當時告訴人稱是撞到造成的」（見偵卷第20頁），至原審改
    稱：「當天我與告訴人發生性行為後，與告訴人發生爭吵，
    我質問告訴人是否拿走我所有之50,000元，告訴人說『是又
    怎樣』，我便打告訴人1 巴掌，告訴人也回打我1 巴掌，我
    遂將告訴人推開，告訴人好像有撞到衣櫥，在我與告訴人爭
    吵之前，告訴人並未受傷」（見原審卷第184甲185 頁），則
    被告關於其2 人於案發時、地，究竟為何成傷一節，所供已
    有先後不一，又觀諸被告下嘴唇有明顯之出血及瘀腫，且右
    手臂上亦有多達十餘道之抓痕，另其左臉頰、左胸、右腳亦
    均有受傷，而告訴人之傷勢則遍及頭、臉、肩、頸、軀幹及
    四肢，有其2 人上開卷附之傷勢相片可佐，足見其2 人所受
    傷勢均非輕微，顯係經過激烈肢體衝突，而非僅於搬運馬桶
    過程中之輕微碰撞所能造成，尤非兩情相悅之做愛行為之吻
    痕。況如被告所辯當日係兩情相悅而有親密愛撫行為，豈有
    於被告射精之後，其2 人即有激烈肢體衝突之舉。足徵被告
    對Ａ女為性交過程中，確有施以毆打告訴人身體多處之強暴
    手段，而經告訴人以指甲抓傷被告身體並咬傷其嘴唇予以抗
    拒之事實，復參以被告於警、偵訊中均未曾提及事發當天曾
    與告訴人發生爭吵，迄於原審始開始改稱當天曾與告訴人發
    生衝突而動手毆打云云（見原審卷第20、181 頁），顯係事
    後避重就輕之詞，委無可採。
(五)、被告乙○○之辯護人辯護意旨曾以：「瘀傷轉為瘀青需要2
    、3 日之時間，足證Ａ女左肩、脖子、前胸、後背之瘀青傷
    痕並非被告所為」云云，惟Ａ女於案發當晚11時18分許，經
    財團法人長庚紀念醫院高雄分院醫師檢驗結果：受有額頭及
    左眼角瘀傷、脖子及左肩瘀青、前胸瘀青、後背瘀青、左大
    腿撕裂傷等傷害，有診斷證明書及急診病歷、受傷照片等附
    卷可稽（見警卷第29頁密封袋、本院更一卷第82甲85 頁），
    而證人即長庚醫院醫師蔡景州於原審證述：Ａ女就醫時，我
    有在場，診斷證明書上所載「瘀青」與「瘀傷」是指同一件
    事情，都是微血管破裂，充血在皮下組織，傷勢造成的時間
    無法判斷等語甚明（見原審卷第142 、143 頁），又長庚醫
    院高雄分院亦函覆本院稱：「紅腫及瘀傷需時多久始會轉為
    瘀青一事，需視受傷之部分、深度及受傷後是否有冰敷或熱
    敷而定，似無得推定之時間」，有該院97年4 月7 日（97）
    長庚院高字第730739號函可憑（見本院更一卷第81頁），復
    參以卷附Ａ女就醫時之照片所示，Ａ女前開受傷部位事實上
    係瘀傷、瘀青混合，並非可斷然區分何者為純瘀傷，何者為
    純瘀青。況且瘀青與瘀傷是指同一件事情，瘀傷何時轉為瘀
    青，因素甚多，無法推定，已如前述。準此，上開辯護意旨
    所陳，尚非可採。又上開函文係財團法人長庚紀念醫院高雄
    分院出具之證明文書，可信度甚高，該函右上角所載承辦人
    朱俊嘉僅係承辦該函文之行政文書處理人員，其對於該函文
    內容並無任何決行之權責，上開辯護意旨以此主張該函文不
    可信採，顯屬無稽。又Ａ女之傷勢依前開證據所示，已甚明
    確，上開辯護意旨聲請傳訊醫師余玉虹（見本院更一卷第52
    頁），本院認已無必要，附此敘明。
(六)、被告乙○○之辯護人辯護意旨另以：Ａ女之處女膜無新裂痕
    ，外陰部、大腿內側、手腕並無受傷，及Ａ女警詢指稱「不
    知道他（被告）有沒有陰莖插入我的陰道內」，之後於偵、
    審中並未就被告有無將陰莖插入其陰道內為具體描述，主張
    被告並無對Ａ女強制性交犯行云云（見本院更二卷第95頁正
    、反面）。然：
 1、按強制性交罪，係對於男女以強暴、脅迫、恐嚇、催眠術或
    其他違反其意願之方法而為性交，即構成該罪，行為人所施
    用之手段不一而足，被害人所造成之傷勢亦無固定之模式，
    則Ａ女上開部位雖無受傷之事實，但依據上開不利於被告之
    相關事證，顯不足以此推論Ａ女係自願與被告為性交行為或
    其2 人並無性交行為。
 2、以性器進入他人之性器之行為，即屬「性交」，刑法第10條
    第5 項第1 款規定甚明。本件被告於警詢及第1 次偵查中雖
    僅承認有以手指進入Ａ女陰道內（見警卷第4 頁、偵卷第10
    頁），但其於第2 次偵查中即坦承有與Ａ女「發生性行為」
    等語（見偵卷第18頁反面、第19頁反面），至原審仍坦承有
    與Ａ女「發生關係」、「發生性行為」、「我有把生殖器放
    入被害人生殖器」等語（見原審卷第18、20、184 、186 頁
    ），又被告經原審認定有「以其陰莖插入Ａ女之陰道」之強
    制性交行為，上訴本院後於上訴審、更一審之供述中，亦均
    坦承有與Ａ女「發生性關係」等情，且無否認「其陰莖有插
    入Ａ女陰道內」之事實，參以被告於本院亦坦認於案發前即
    曾與Ａ女發生多次性關係等語（見本院更二卷第88頁），則
    被告於上開歷次供述中所陳「性行為」、「發生關係」等語
    ，足認即同於「以其陰莖插入Ａ女之陰道」之法律所定「性
    交」行為無誤。
 3、Ａ女警詢雖稱「不知道他（被告）有沒有陰莖插入我的陰道
    內」等語，但而其亦陳明此因「全身痛的沒有知覺」所致（
    見警卷第11頁），且參酌上開證人所述Ａ女於事發後哀嚎痛
    哭之受性侵重大創傷後之情緒反應，則Ａ女嗣於本案偵、審
    中並未就被告有無將陰莖插入其陰道內為具體描述，亦屬Ａ
    女事後不想再詳細描述被告對其所為之強制性交情節，另上
    開於Ａ女陰道周圍檢體鑑驗出精子細胞層DNA 與被告DNA甲ST
    R 型別相同一節（見偵卷第63頁），亦僅能證明本件事發後
    ，被告精液有留存於Ａ女陰道周圍之事實，即合於被告所供
    其在Ａ女陰毛上射精之情。
 4、據上各節，無從僅以上開事證，遽認被告並無對Ａ女為上開
    強制性交犯行。至於Ａ女陰道棉棒精子細胞層，固檢出非被
    告之另一名男性DNA （見偵卷第63頁之內政部警政署刑事警
    察局鑑驗書），而與Ａ女於本院上訴審否認案發當時有與其
    他男性交往等情（見本院上訴卷第74頁）未合，然此係屬非
    關本案案情之Ａ女個人其他交友部分，不能以此逕認Ａ女所
    為對被告不利之指訴即不可信。
(七)、被告乙○○於警詢及偵查中供稱：「當天與告訴人做愛事完
    畢，便外出購買水泥，且依告訴人指示自大樓中庭側面翻牆
    而出，不讓管理員發現，其在高雄縣鳳山市○○路一處工地
    取得半包水泥返回告訴人住處時，在樓下發現有警察，以為
    發生命案，便打電話要告訴人下樓帶領進入，但告訴人未接
    電話，乃先行離開」（見警卷第3 、4 頁，偵卷第20頁）；
    嗣於原審改稱：「我與告訴人爭吵之後，告訴人表示要去銀
    行領錢償還，叫我先到外面去，我本來要與告訴人一起下樓
    ，但我一出門，告訴人就把門關上，當時我有聽見告訴人報
    警，我便自行離開，我原本欲至蘇揚竣家中拿錢包及鑰匙，
    但蘇揚竣母親說要等蘇揚竣回來，迄蘇揚竣於同日中午返家
    後，問我外面的警察是否與我有關，我答稱是，蘇揚竣便要
    我暫時留在屋內，到了晚上，蘇揚竣叫我從旁邊的走道爬牆
    出去，我便離開」（見原審卷第185甲186 頁），是被告於案
    發當天究係為了購買水泥，或係欲偕同告訴人一同外出領款
    而離開告訴人住處，及是否知悉告訴人報警等情節，前後所
    述兩歧，設若被告於告訴人住處內僅因金錢糾紛而發生拉扯
    ，而別無其他重大不法之行為，則其本得於事後透過與告訴
    人協調之方式洽談和解事宜，實無於發現員警到場時，即心
    虛藏匿於蘇揚竣家中，嗣後並以翻越圍牆之方式離去之理，
    益徵被告確係違背告訴人之意願而對之為性交行為，為規避
    警察之查緝而藏匿至晚間始以翻越圍牆之方式離去甚明。至
    於本院上訴審應被告聲請所調閱阮綜合醫院及長庚醫院之被
    告病歷結果，其中阮綜合醫院95年11月3 日阮醫教字第0950
    000490號函檢送164554號病歷（外放）證明被告於73年5 月
    31日住院接受十二指腸手術，至73年6 月19日出院，轉至長
    庚醫院（高雄分院），另長庚醫院（高雄分院）95年11月20
    日（95）長庚院高字第1399號函僅屬被告有無治療必要之精
    神鑑定資料（外放），並無被告之其他病歷資料等情，各有
    該醫院函文可佐（見本院上訴卷第41、43頁），足徵上開病
    歷資料無從證明被告有健忘之情。況參以被告上開工作證明
    ，其既具水電修理之專業技能，益徵被告非智力缺陷之人，
    反應亦屬正常，其屢次供述不一，辯詞閃爍，顯意在推諉卸
    責。
(八)、被告乙○○與告訴人固曾為男女朋友關係，然嗣於92年12月
    間，被告因與告訴人商談分手事宜發生不睦，被告曾毆打告
    訴人並竊取告訴人財物等事實，業經原審法院以93年度簡字
    第2743 號 判處應執行拘役90日確定，有上開刑事判決書、
    臺灣高雄地方法院檢察署93年度偵字第100 號、第2291號聲
    請簡易判決處刑書在卷可證（見偵卷第26甲30 頁）。被告及
    其辯護意旨雖舉下列各情，主張被告與Ａ女於案發當日仍有
    密切往來之關係，然：
 1、被告於偵查中提出之刷卡單1 紙，確係告訴人Ａ女以所持有
    之花旗信用卡（卡號末4 碼為0302）於94年4 月23日，在桃
    園縣蘆竹鄉○○路○ 段88號永加加油站消費之刷卡單，此經
    台新銀行商業銀行股份有限公司以95年2 月14日台新總法制
    字第09500000308 號、花旗銀行高雄分行95年5 月22日（95
    ）政查字第9499號函覆在卷（見偵卷第44頁，原審卷第76頁
    ）。另證人蘇揚竣於原審證稱：「我與被告係於2 、3 年前
    ，在大樓地下室相遇，才知道被告亦住在該社區內，後來2
    人聊天變為朋友」等語，固足證明被告於案發前曾在Ａ女住
    處社區內出現之情，然上開事證僅能證明被告與Ａ女於本案
    前之交往情形，尚無從憑此即推認Ａ女於案發當日係同意與
    被告發生性交行為。
 2、證人甘志聰於本院上訴審證稱：「被告是我以前的鄰居，我
    認識告訴人Ａ女，因告訴人與被告大約是在2 、3 年前，曾
    到台東玩，去過很多次，有找過我，是男女朋友的關係，在
    我家同居一室就寢」等語（見本院上訴卷第72甲73 頁），僅
    能證明告訴人Ａ女與被告曾係關係親密之男女朋友，不能以
    此推論被告即無本件犯行。
 3、被告所使用之0000000000號行動電話於本件案發之前，多次
    與告訴人聯絡，且於本件事發後之94年4 月30日，亦有多次
    撥打至告訴人住家電話772xxxx 號電話，固有被告上開行動
    電話之雙向通聯紀錄可證（外放）。然其中多次之通話時間
    均僅有短短數秒，而告訴人所使用之上開行動電話，均無主
    動撥打予被告之情形，且並無相關之通話內容可供調查佐認
    ，實難僅以上開電話之機械式通聯記錄，遽以採信被告所辯
    其與告訴人仍正常交往之情形。
 4、證人黃慧雯於本院上訴審證稱：「我經營嘜味登早餐店，93
    年間曾見被告偕同一女性（直髮、高瘦、身高約160 公分）
    即告訴人到過我店裡買早餐，多在上午8 點鐘左右，1 星期
    約2 、3 次。94年間確定未曾看過他們來買」等語（見本院
    上訴卷第104甲105 頁），此部分證言固足認被告與告訴人交
    往期間，曾相偕至證人之早餐店購買早餐，而案發之94年間
    其2 人則未曾光顧該店等情，仍無從證明被告與Ａ女於案發
    當日仍有交往之情。
(九)、被告乙○○辯護人於本院此次更審所提之辯護意旨突以「告
    訴人於本案審理期間，曾開口向被告借錢，並將其銀行帳號
    留給被告，被告基於往日情誼，在其能力範圍內匯款5,000
    元予告訴人」，主張其2 人實際上尚維持相當程度之關係云
    云（見本院更二卷第99頁正、反面），然告訴人係於99年6
    月29日受到被告無故之5,000 元匯款後，即以書信向本院表
    明其並無與被告達成任何和解，不知被告如何得知帳戶，也
    對此匯款產生極度不解及疑慮等語（見本院更二卷第93之1
    頁），又關於「告訴人於本案審理期間，曾開口向被告借錢
    ，並將其銀行帳號留給被告」一節，被告於本院審理期間均
    未曾提及，被告卻於99年6 月29日中午本案審理終結後，突
    於當日下午14時56分許，將5,000 元匯至告訴人帳戶（見本
    院更二卷第102 頁），復於99年7 月5 日之辯護意旨狀內敘
    及上情（被告辯護人前於99年6 月21日之答辯狀及調查證據
    聲請狀均未提及此情，見本院更二卷第54甲59 、69頁），是
    被告此舉之動機是否欲造成「其與告訴人迄今尚維持相當程
    度關係」之假象，而為對己有利之主張，顯然可疑而不足取
    。至於告訴人於本件案發後對被告另提出之毀損、妨害自由
    、傷害等告訴，雖均經檢察官為不起訴處分，但此部分純屬
    另案事證之偵查結果，無從以此佐認告訴人對於被告之指訴
    即有誇大不實之處。
(十)、綜上所述，被告乙○○所辯上情，均屬卸責之詞，顯無可信
    。本件事證明確，被告所為上開侵入住宅強制性交犯行，堪
    以認定。被告辯護人於本院更一審請求傳訊Ａ女之隔壁鄰居
    李昌習以證明案發當時有無聽聞Ａ女之呼救聲云云（見本院
    更一卷第52甲53 頁），惟Ａ女住處之鄰居有無聽見Ａ女之呼
    救聲與認定被告犯行並無直接關係，縱使鄰居未聽見Ａ女之
    呼救聲，亦不能推翻本案之全部證據而認定被告無本件犯行
    ，本院認無傳訊證人李昌習之必要；又被告辯護人於本院此
    次更審聲請再傳訊證人Ａ女及欒震宇（見本院更二卷第50、
    69、87 頁 ），然此部分待證事實業已明確（如前所述），
    依刑事訴訟法第163 條之2 第2 項第3 款規定，本院亦認此
    部分調查已無必要，附此敘明。
三、論罪部分：
(一)、按刑法業於94年2 月2 日修正公布，並於95年7 月1 日施行
    被告行為時刑法第222 條第1 項之加重強制性交罪，法定刑
    為「無期徒刑或7 年以上有期徒刑」，修正後則為「7 年以
    上有期徒刑」，經比較結果，自以修正後上開規定較有利於
    被告，應適用修正後之規定。故核被告乙○○所為，係犯修
    正後刑法第222條第1 項第7 款侵入住宅加重強制性交罪。
(二)、犯強制性交罪，同時傷害被害人之身體，是否另應成立傷害
    罪，須就犯罪行為實行經過之全部情形加以觀察，如該傷害
    行為已可認為強制性交行為之著手，亦即行為人利用傷害被
    害人之強暴手段，以遂行其強制性交之目的者，則其所實行
    之傷害行為，即屬強制性交之部分行為，而被害人身體所受
    之傷害，則屬行為人對其強制性交時施以強暴手段所生之當
    然結果，應僅成立單一之強制性交罪，而不另論以傷害罪。
    反之，倘該傷害行為係另有原因，尚非已著手強制性交行為
    之實行，亦非強制性交罪之當然結果者，則應依其行為時之
    法律，分別論以傷害與強制性交罪之牽連犯或予以數罪併罰
    （最高法院99年度台上字第3109號判決要旨參照）。如上開
    理由欄之論述，被告乙○○係以傷害Ａ女之強暴手段，遂行
    其強制性交之目的，則被告所實行之傷害行為應屬強制性交
    之部分行為，而Ａ女身體所受之傷害，即屬被告對其強制性
    交時施以強暴手段所生之當然結果，應僅成立單一之強制性
    交罪，而不另論以傷害罪。公訴人起訴認被告另犯刑法第27
    7 條第1 項之傷害罪，並與所犯上開侵入住宅加重強制性交
    罪間，有牽連犯關係等語，尚有未洽，而被告被訴傷害部分
    ，因公訴人認與上開有罪部分，係屬牽連犯之裁判上一罪關
    係，爰不另為無罪之諭知，附此敘明。
四、原判決對於被告乙○○予以論罪科刑，固非無見，惟查：
(一)、本案於原審宣判時，刑法第222 條第1 項已修正生效施行（
    如上所述），原判決漏未比較刑法第222 條第1 項第7 款規
    定，於修正前、後之法律適用，自有未合。
(二)、被告係以傷害Ａ女之強暴手段，遂行其強制性交之目的，則
    被告所實行之傷害行為應屬強制性交之部分行為，而Ａ女身
    體所受之傷害，即屬被告對其強制性交時施以強暴手段所生
    之當然結果，應僅成立單一之強制性交罪，而不另論以傷害
    罪（如上所述）。原判決卻認被告另犯傷害罪，並與所犯上
    開侵入住宅加重強制性交罪間，有牽連犯關係，自有適用法
    則不當。
五、被告乙○○上訴意旨否認犯行，雖無理由，但原判決既有前
    開可議之處，即屬無可維持，應由本院撤銷改判。爰審酌被
    告於93年間即曾出手傷害告訴人及行竊告訴人財物，經原審
    法院以93年度簡字第2743號判處罪刑確定，有該判決書及臺
    灣高等法院被告前案紀錄表在卷可憑，竟仍不知警惕悔改，
    復因交往之感情糾紛，侵入告訴人住處及對告訴人毆打施加
    暴力而為強制性交之犯罪手段、情節，使告訴人身心受有重
    大創傷之程度，其犯後否認犯行之態度等一切情狀，量處如
    主文第2 項所示之刑。末按95年7 月1 日起施行之修正後刑
    法第91條之1 強制治療規定，雖將刑前治療改為刑後治療，
    但治療期間未予限制，且治療處分之日數，復不能折抵有期
    徒刑、拘役或同法第42條第6 項裁判所定之罰金額數，較修
    正前規定不利於被告。比較上開修正前後之新舊法規定結果
    ，應以修正前之舊法規定較有利於被告（最高法院96年2 月
    6 日96年度第3 次刑事庭會議決議參照）。被告經原審法院
    囑請財團法人長庚紀念醫院高雄分院精神科系就被告有無施
    以治療之必要為鑑定，雖認被告目前「疑似」輕度智能障礙
    之精神醫學診斷（被告於智力測驗中配合度不佳，故有低估
    其智能之可能），依臺灣性罪犯靜態再犯危險評估量表評估
    結果，被告屬低度再犯危險，然在其性侵害案情屬實的前提
    下，評估目前被告對性犯罪行為仍處於高否認程度，再加以
    合併疑似輕度智能障礙的精神病理現象，且被告現年齡35歲
    以下、過去無性犯罪史、涉及使用暴力等須列入考量的危險
    因素，建議對於被告的處遇應施予輔導教育，以降低其再犯
    之危險，此有該院95年4 月17日（95）長庚院高字第530324
    號函暨所附精神鑑定報告書在卷可憑（見原審卷第44 甲51頁
    ），則被告尚無依修正前刑法第91條之1 規定諭知刑前強制
    治療之必要，附此敘明。
據上論斷，應依刑事訴訟法第369 條第1 項前段、第364 條、第
299 條第1 項前段，刑法第2 條第1 項、第222 條第1 項第7 款
，判決如主文。
本案經檢察官許美女到庭執行職務。
中    華    民    國    99    年    7     月    13    日
                  刑事第三庭    審判長法  官  莊崑山
                                      法  官  唐照明
                                      法  官  張意聰
以上正本證明與原本無異。
如不服本判決應於收受本判決後10日內向本院提出上訴書狀，其
未敘述上訴理由者，並得於提起上訴後10日內向本院補提理由書
狀（均須按他造當事人之人數附繕本）「切勿逕送上級法院」。
中    華    民    國    99    年    7     月    13    日
                                      書記官  陳金卿 

附錄本判決論罪科刑法條：
刑法第222 條第1項第7款
犯前條之罪而有下列情形之一者，處7 年以上有期徒刑：
  七、侵入住宅或有人居住之建築物、船艦或隱匿其內犯之者。

司法院資訊處製作；財團法人民間司法改革基金會備份。
